【裁判字號】    98,豐簡上,1118
【裁判日期】    990226
【裁判案由】    詐欺
【裁判全文】
臺灣臺中地方法院刑事判決  98年度豐簡上字第1118號
上  訴  人  臺灣臺中地方法院檢察署檢察官
上  訴  人
即  被  告  丁○○
上列上訴人因詐欺案件，不服本院臺中簡易庭98年度豐簡字第67
7 號中華民國98年10月2 日第一審簡易判決（聲請案號：臺灣臺
中地方法院檢察署98年度偵緝字第1870號、第1871號），提起上
訴，本院管轄之第二審合議庭判決如下：
    主    文
原判決撤銷。
丁○○幫助犯詐欺取財罪，處有期徒刑肆月，如易科罰金，以新
臺幣壹仟元折算壹日。
    犯 罪 事 實
一、丁○○雖可預見如將個人存摺、金融卡、密碼交付予姓名年
    籍不詳且不相識之成年人使用，該成年人有可能以所取得之
    存摺、金融卡、密碼遂行財產上犯罪之目的，竟因缺款花用
    ，仍基於縱若取得其存摺、金融卡、密碼之成年人，用以實
    施犯罪，供作被害人匯款之用，仍不違背其本意之幫助使用
    其帳戶者向他人詐欺取財之不確定故意，於民國97年10月25
    日（聲請簡易判決處刑書記載為97年10月26日某日），以每
    本帳戶資料新臺幣（下同）3000元之代價，在臺中縣大里市
    ○○路住處，將其開設在渣打國際商業銀行股份有限公司
    大園分行（下稱渣打銀行大園分行）帳號000000000000號帳
    戶，及中國信託國際商業銀行股份有限公司（下稱中國信
    託銀行）帳號000000000000號帳戶之存摺、提款卡及密碼，
    一併交予知情之友人陳玟諺（原名甲○○，所犯幫助詐欺取
    財罪另由臺灣臺東地方法院判處有期徒刑5 月，緩刑3 年確
    定），委由陳玟諺在臺中火車站前，交付予姓名年籍不詳之
    成年人，而容許他人藉其上開2 帳戶以遂行財產犯罪，惟對
    方並未依約給付價金給丁○○。之後，該成年人所屬詐欺集
    團成年成員果然共同基於意圖為自己不法所有之犯意聯絡，
    先後為下列詐財犯行：
  (一)於97年10月26日15時許，以電話向丙○○詐稱：其東森電視
    購物，因信用卡簽單發生錯誤，須以提款卡付款扣款補正信
    用卡簽單之錯誤云云，又稱：其提款卡有問題，必須將錢領
    出並存入指定之帳戶云云，致使丙○○陷於錯誤，依對方指
    示，於97年10月27日凌晨0 時57分許，利用提款機轉帳10萬
    元至丁○○上開渣打銀行大園分行帳戶內，旋即遭人提領（
    丙○○另於同日17時34分許、17時36分許，依對方指示，利
    用提款機轉帳11萬7000元、1000元至大里草湖郵局帳號0000
    0000000000號、渣打銀行龍崗分行帳號00000000000000號帳
    戶，聲請簡易判決處刑書誤為均匯入丁○○上開渣打銀行大
    園分行帳戶內）。
  (二)於97年10月27日上午10時許，以網路及電話向戊○○詐稱：
    有戒指可出售，為避免遭詐騙及辨識身分，要戊○○先現金
    存款及匯款云云，戊○○因不知有假，陷於錯誤，遂依對方
    指示，於同日23時26分許、23時33分許、同年月28日凌晨1
    時33分許及凌晨1 時40分許，接續利用提款機轉帳2 萬元（
    聲請簡易判決處刑書誤為1 萬元）、1 萬元（聲請簡易判決
    處刑書誤為2 萬元）、2 萬元及6000元至丁○○上開中國信
    託銀行帳戶內，旋即遭人提領。
    嗣因丙○○、戊○○察覺有異，報警處理，始得悉上情。
二、案經臺中縣警察局霧峰分局報告臺灣桃園地方法院檢察署及
    臺北市政府警察局北投分局函送臺灣士林地方法院檢察署，
    均呈請臺灣高等法院檢察署檢察長令轉臺灣臺中地方法院檢
    察署檢察官偵查後聲請簡易判決處刑。
    理    由
一、按被告以外之人於審判外之陳述，雖不符刑事訴訟法第159
    條之1 至第159 條之4 之規定，而經當事人於審判程序同意
    作為證據，法院審酌該言詞陳述或書面陳述作成時之情況，
    認為適當者，亦得為證據。當事人、代理人或辯護人於法院
    調查證據時，知有第159 條第1 項不得為證據之情形，而未
    於言詞辯論終結前聲明異議者，視為有前項之同意。刑事訴
    訟法第159 條之5 定有明文。查上訴人即被告丁○○（下稱
    被告）於本院第二審準備程序時，對於本案偵查卷內之人證
    、書證，表示沒有意見，迄至本案言詞辯論終結前，對於卷
    內之人證、書證，亦未聲明異議，有本院第二審準備程序筆
    錄及審判筆錄在卷可考；另經本院第二審合議庭審酌卷內各
    該人員陳述時之情狀，均查無被違法取供或非出於自由意志
    之情形，相關書證亦查無違法取證或造假虛捏之情事，以之
    作為本案之證據，皆屬適當，依前揭規定，本判決以下所引
    用之卷內人證、書證均得為本案之證據，合先敘明。
二、上揭犯罪事實，業據被告於本院第二審審理時為認罪之陳述
    ，復經證人陳玟諺於本院第二審審理時結證無訛，有本院第
    二審審判筆錄在卷可按。而被害人丙○○、戊○○確實遭詐
    欺集團成員以犯罪事實欄一所載詐欺方法訛騙，並分別匯款
    至被告上開渣打銀行大園分行帳戶、中國信託銀行帳戶內，
    旋遭人提領等情，則經被害人丙○○於警詢時，被害人戊○○於警詢及偵查中分別指訴綦詳，並有被告上開渣打銀行大
    園分行帳戶之開戶基本資料、對帳單、被害人丙○○轉帳之
    自動櫃員機交易明細表、被害人戊○○轉帳之中國信託自動
    櫃員機交易明細表、被告上開中國信託銀行帳戶之開戶資料
    及帳戶歷史交易查詢、通聯調閱查詢單附卷可稽，足徵被告
    上開渣打銀行大園分行帳戶、中國信託銀行帳戶確實均淪為
    詐欺集團訛騙被害人丙○○、戊○○匯款使用之人頭帳戶，
    至臻明確。又存摺、金融卡、密碼均為關係個人理財之重要
    工具，一般人皆會妥善保管，而該等專有物品如落入不明人
    士手中，極易被利用為與財產有關之犯罪工具，此又係具備
    一般生活智識者皆能體察之常識；參以邇來犯罪人使用他人
    帳戶作為指示被害人匯款工具之犯罪類型層出不窮，並廣經
    媒體披載，凡對社會動態尚非全然不予關注者均能知曉。本
    案被告於交付上開渣打銀行大園分行帳戶、中國信託銀行帳
    戶資料時，已係26歲之成年人，高中肄業，並無任何事證顯
    示其生活智識或社會經驗有特別低落或不足之情形，對於前
    述任意提供帳戶資料予不相識之人，該帳戶易成為詐欺集團
    利用之匯款工具此一社會常識，即難諉稱不知。另按今日一
    般人至郵局或銀行開設帳戶並非難事，如非供犯罪之非法使
    用，衡情，自無置自己名義帳戶不用，而取得他人帳戶使用
    之必要。且金融存款帳戶事關存戶個人財產權益之保障，具
    高度專有性，除非本人或與本人親密關係者，難認有何理由
    可自由流通使用該帳戶資料，一般人皆有妥為保管防阻他人
    任意使用之認識，縱因特殊情況偶有交付他人使用之需，亦
    必然深入瞭解用途後再行提供，方符常情。而該等專有物品
    如落入不明人士手中，極易被利用為與財產有關之犯罪工具
    ，被告對此亦有所認識，已詳如前述，竟仍將自己上開渣打
    銀行大園分行帳戶、中國信託銀行帳戶之存摺、金融卡、密
    碼提供予姓名年籍不詳之成年人，容任他人使用，則其主觀
    上顯具有縱使取得其上開渣打銀行大園分行帳戶、中國信託
    銀行帳戶存摺、金融卡、密碼之成年人後，持以作為詐欺取
    財供被害人匯款使用，亦不違背其本意之不確定故意至明。
    且按刑法關於犯罪之故意，係採希望主義，於直接故意，須
    行為人對於構成犯罪之事實，具備明知及有意使其發生之兩
    個要件；於間接故意，須行為人對於構成犯罪之事實，具備
    預見其發生及其發生不違背行為人本意之兩個要件（最高法
    院22年上字第4229號判例參照）。本件雖無證據證明被告有
    幫助詐欺集團詐欺取財之直接故意，惟依前揭論述，足認被
    告將上開渣打銀行大園分行帳戶、中國信託銀行帳戶資料交
    予他人使用時，非不能預見將遭用於詐欺取財之犯罪，是其
    主觀上不乏幫助他人詐欺犯罪之不確定故意。惟被告僅係單
    純提供上開渣打銀行大園分行帳戶、中國信託銀行帳戶之存
    摺、金融卡及密碼，並未參與訛騙被害人丙○○、戊○○之
    詐欺取財構成要件行為，主觀上僅係基於幫助該犯罪者之意
    思，應屬無疑。據上，被告之自白，確與事實相符，堪予採
    信。從而，本件事證明確，被告上開犯行，洵堪認定。
三、查姓名年籍不詳之成年人於取得被告上開渣打銀行大園分行
    帳戶、中國信託銀行帳戶之存摺、金融卡、密碼後，所屬詐
    欺集團成年成員即共同基於意圖為自己不法所有之犯意聯絡
    ，先後以犯罪事實欄一所載詐欺方式，騙取被害人丙○○、
    戊○○之錢財，致被害人丙○○、戊○○陷於錯誤，分別依
    對方指示，匯款至被告上開渣打銀行大園分行帳戶、中國信
    託銀行帳戶內，是核該詐欺集團成年成員所為，係犯刑法第
    339 條第1 項之詐欺取財罪。被告提供自己上開渣打銀行大
    園分行帳戶、中國信託銀行帳戶予姓名年籍不詳之成年人使
    用，其主觀上係以幫助他人犯罪之意思而參與犯罪構成要件
    以外之行為，核被告所為，係犯刑法第30條第1 項、第339
    條第1 項之幫助詐欺取財罪，應依同法第30條第2 項之規定
    減輕其刑。被告1 幫助詐欺取財犯行，同時使被害人丙○○
    、戊○○受騙而交付錢財，侵害2 法益，為想像競合犯，應
    僅論以1 幫助詐欺取財罪。原審予以論罪科刑，固非無見，
    且被告確有提供上開渣打銀行大園分行帳戶、中國信託銀行
    帳戶予姓名年籍不詳之成年人，容任取得其上開2 帳戶資料
    者藉該2 帳戶以遂行財產犯罪，業經被告於本院第二審審理
    時為認罪之陳述，復經本院第二審合議庭審認詳確，已詳如
    前述，故被告提起上訴，辯稱：伊未提供上開2 帳戶資料予
    他人，而係證人陳玟諺將伊上開2 帳戶弄丟云云，並非事實
    ，其上訴為無理由。然按量刑之輕重，固屬事實審法院得依
    職權自由裁量之事項，惟仍應受比例原則及公平原則之限制
    ，否則其判決即非適法。蓋刑事審判旨在實現刑罰權之分配
    的正義，故法院對有罪之被告科刑，應符合上開罪刑相當之
    原則，使罰當其罪，以契合人民之法律感情。此所以刑法第
    57條明定科刑時應注意該條所列十款事項以為科刑輕重之標
    準（最高法院98年度台上字第3987號、第5456號、第5839號
    裁判可資參照) 。本案被告固無前科且實際未獲取不法利益
    ，惟因其交付之帳戶資料共計2 個，且造成被害人丙○○、
    戊○○分別高達10萬元、5 萬6000元之損害，金額非少，被
    告又迄未與被害人2 人和解或賠償分文，且於偵查中及本院
    第二審準備程序時，皆矢口否認犯行，原審僅量處被告拘役
    55日，如易科罰金，以新臺幣1000元折算1 日，顯有未當，
    檢察官上訴意旨執以指摘原判決量刑過輕，為有理由，應由
    本院第二審合議庭將原判決撤銷改判。爰審酌被告前無任何
    犯罪紀錄，素行良好，有臺灣高等法院被告前案紀錄表在卷
    可按，其任意交付自己帳戶之存摺、金融卡及密碼予姓名年
    籍不詳之人使用，犯罪之動機、目的雖然單純，但罔顧此舉
    可能淪為他人犯罪之工具，助長財產犯罪者遂行詐欺取財之
    目的，同時使犯罪者得以隱匿真實身分，增加查緝罪犯之困
    難，助長犯罪氣焰，危害社會治安，所為可議，其交付之帳
    戶資料數量共計2 個，被害人有2 位，致生被害人丙○○、
    戊○○之錢財損失頗多，且被告迄未與被害人2 人達成和解
    或賠償分文；再考之被告之智識、生活情狀，及犯後於偵查
    及本院第二審準備程序時均矢口否認犯行，謊稱：伊將上開
    2 帳戶資料均交給證人陳玟諺，之後，證人陳玟諺告知伊上
    開2 帳戶資料均被弄丟了云云，迨至本院第二審審理時，經
    傳訊證人陳玟諺，證人陳玟諺結證稱：是被告將上開2 帳戶
    資料交給伊，委由伊交付出售予姓名年籍不詳之成年人等語
    ，被告終能認罪等一切情狀，量處如主文第2 項所示之刑，
    並諭知易科罰金之折算標準，以示懲儆。
據上論斷，應依刑事訴訟法第455 條之1 第3 項、第369 條第1
項前段、第364 條、第299 條第1 項前段，刑法第30條第1 項、
第2 項、第339 條第1 項、第55條、第41條第1 項前段，刑法施
行法第1 條之1 ，判決如主文。
本案經檢察官乙○○到庭執行職務。
中    華    民    國    99    年    2     月    26    日
              刑事第五庭  審判長法  官  張靜琪
                                法  官  林慶郎
                                法  官  莊嘉蕙
以上正本證明與原本無異。
本件不得上訴。
                                書記官  陳怡臻
中    華    民    國    99    年    2     月    26    日
附錄論罪科刑法條
中華民國刑法第339條第1項
意圖為自己或第三人不法之所有，以詐術使人將本人或第三人之
物交付者，處 5 年以下有期徒刑、拘役或科或併科 1 千元以下
罰金。

司法院資訊處製作；財團法人民間司法改革基金會備份。
